臺灣嘉義地方法院民事判決　　　　　　　 96年度婚字第107號
原　　　告　丙○○
被　　　告　丁○○
訴訟代理人　戊○○
上開當事人間請求確認婚姻關係存在事件，本院於中華民國九十
六年五月三十一日言詞辯論終結，判決如下：
    主      文
原告之訴駁回。
訴訟費用由原告負擔。
    事      實
甲、原告方面：
    一、聲明：確認原告與被告間之婚姻關係存在。
        二、陳述：
        （一）兩造係夫妻關係，婚後為生活瑣事爭吵，感情不
              睦，後因言詞相激及多方給予壓力之下，遂於民
              國九十年六月十八日傍晚五時許相偕至嘉義市沈
              朝陽代書事務所委託辦理離婚事項，並於翌日至
              戶籍所在地戶政事務所辦理離婚登記，兩造所簽
              定之離婚協議書其內容雖載有證人甲○○及洪雪
              梅之簽章，然於協議時僅有甲○○與兩造洽談，
              並依兩造提出之協議書草稿製成協議書，俟沈朝
              陽完成協議書後另一證人乙○○才返回事務所，
              洪女自始自終均未與兩造有隻字片語交談，亦未
              參與兩造離婚手續，或親見聞兩造當時離婚之真
              意，僅於電話中單獨聽聞甲○○陳述及提供其私
              章供甲○○於離婚協議書上使用，縱於離婚協議
              書上有其簽名，然依民法第一千零五十條及最高
              法院六十八年台上字第三七九二號判例，乙○○
              應不具證人資格，故兩造離婚因不具法定方式，
              故不生離婚之效力，從而兩造之婚姻關係仍存在
              。
        （二）九十年六月十八日兩造直接從新港出發到嘉義市
              ○區○路程不需要一小時，證人乙○○所述兩造
              於五點三十分到是不可能；被告提及乙○○一開
              始即到場之事實亦與乙○○承認是接到電話才回
              事務所不符，且證人乙○○亦自承並未與兩造交
              談；原告自完成離婚協議後並未再與證人接觸，
              然被告曾找過證人，且於法庭外亦曾交談，其證
              詞的可靠性值得存疑；對於乙○○當時是否在場
              ，證人甲○○堅持自始自終都在場，然亦與洪雪
              梅所述不符，可悉甲○○之證詞係依據其經驗判
              斷，並非依照當時狀況回憶。
    三、證據：提出戶籍謄本兩份為證，並聲請訊問證人甲○○
        、乙○○。
乙、被告方面：
    一、聲明：原告之訴駁回，訴訟費用由原告負擔。
    二、陳述：原告起訴狀所載證人不在場之事實與被告記憶不
        符；原告最會說謊，之前他在追被告時，炫耀他家有車
        子、房子、現金，原告說他當兵前就教過一年書了，他
        有現金存在他母親那裡，可是他來跟法官說他都沒有現
        金，他說他之前沒有工作是當兵完之後才教書，這都可
        以查，可以證明他是否在說謊。而且之前的書狀有說，
        原告父母都沒有錢，可是後來開庭，原告母親在場時說
        我們騙他們的錢，為了證明他有錢，他說他兒子在雲林
        買房子他還提供錢，那是他當庭說的。這件官司開頭時
        候，原告說錢是他多年的積蓄，後來又改口說是他父親
        的錢，這可以證明原告是多麼會說謊的人。還有本件起
        訴狀開頭說是原告跟被告結婚，說是因為感情不睦時常
        爭吵，被告時常言詞相激，可是他完全不提他外遇的事
        ，好像錯的都是被告。上次曾提供二造剛結婚時原告寫
        給被告母親的信，還有另外一封是他們已經離婚了，他
        想要挽回被告，寫給被告母親的信，就可以知道被告處
        境有多麼可憐。那封是他的自白書，可以請法官看一看
        ，就知道他前後是否是會說謊的人，那都是有跡可循。
        因為我覺得他為了要達到違約背信的目的，非常荒謬，
        無理取鬧，浪費國家司法資源，令人不齒。他跟被告結
        婚一年多為了張雅珠巴不得要跟被告離婚，所以趕快帶
        被告辦理離婚。到現在他已經再婚了，他的目的就是要
        違約背信，無所不用其極。試想，原告已經又再婚了，
        如果跟兩造之婚姻仍存在，是否要把現在的太太離掉了
        。難道為了這筆錢就可以這樣做嗎？這樣可以看見原告
        是如何的一個人。可見原告為了錢，可以不要現在這個
        老婆，還是同時擁有兩個老婆？
    三、證據：信封及信紙七紙、離婚協議書影本一份為證。
    理    由
一、本件原告起訴主張：兩造係夫妻關係，婚後為生活瑣事爭吵
    ，感情不睦，後因言詞相激及多方給予壓力之下，遂於民國
    九十年六月十八日傍晚五時許相偕至嘉義市甲○○代書事務
    所委託辦理離婚事項，並於翌日至戶籍所在地戶政事務所辦
    理離婚登記，兩造所簽定之離婚協議書其內容雖載有證人甲
    ○○及乙○○之簽章，然於協議時僅有甲○○與兩造洽談，
    並依兩造提出之協議書草稿製成協議書，俟甲○○完成協議
    書後另一證人乙○○才返回事務所，洪女自始自終均未與兩
    造有隻字片語交談，亦未參與兩造離婚手續，或親見聞兩造
    當時離婚之真意，僅於電話中單獨聽聞甲○○陳述及提供其
    私章供甲○○於離婚協議書上使用，縱於離婚協議書上有其
    簽名，然依民法第一千零五十條及最高法院六十八年台上字
    第三七九二號判例，乙○○應不具證人資格，故兩造離婚因
    不具法定方式，故不生離婚之效力，從而兩造之婚姻關係仍
    存在。九十年六月十八日兩造直接從新港出發到嘉義市○區
    ○路程不需要一小時，證人乙○○所述兩造於五點三十分到
    是不可能；被告提及乙○○一開始即到場之事實亦與乙○○
    承認是接到電話才回事務所不符，且證人乙○○亦自承並未
    與兩造交談；原告自完成離婚協議後並未再與證人接觸，然
    被告曾找過證人，且於法庭外亦曾交談，其證詞的可靠性值
    得存疑；對於乙○○當時是否在場，證人甲○○堅持自始自
    終都在場，然亦與乙○○所述不符，可悉甲○○之證詞係依
    據其經驗判斷，並非依照當時狀況回憶等語。
二、被告則以：原告起訴狀所載證人不在場之事實與被告記憶不
    符，原告最會說謊，其目前已結婚，為達違約背信之目的而
    提起本訴等語置辯。
三、按法律行為，不依法定方式者，無效；另按兩願離婚，應以
    書面為之，有二人以上證人之簽名，民法第七十三條前段、
    第一千零五十條分別定有明文。惟按民法第一千零五十條所
    謂二人以上證人之簽名，固不限於作成離婚證書時為之，亦
    不限於協議離婚時在場之人，始得為證人，然究難謂非親見
    或親聞雙方當事人確有離婚真意之人，亦得為證人（最高法
    院六十八年台上字第三七九二號判例足資參照）。經查：
（一）證人即為兩造辦理離婚之代書甲○○到庭證稱：「當時他
      們二位進來後，我先幫他們協議，協議完我幫他們打字，
      我逐條跟他們解釋內容，然後請當事人簽名，我就和助理
      二人做見證... 我確定他們簽字的時候我太太有在場。而
      且當天有下大雨... 我可以很肯定協議書的內容和簽字的
      時候我太太絕對在場... 」；而證人乙○○亦到庭證稱：
      「我是先在事務所他們才來... （問：他們在談的時候，
      你都在場嗎？）我都在椅子上... 他們在談離婚、本票的
      事... 因為一般都這樣，每件我先生都這樣處理。我確定
      我先生有問他們是否要離婚...他們很和諧，因為他們都
      是教職員... 他們來的時候還下著雨... 」，兩人之證詞
      就兩造進行離婚協議時證人乙○○在場一情，證詞均屬一
      致，應堪採信。
（二）原告主張兩造到場時證人乙○○並不在場，證人乙○○係
      事後經證人甲○○通知到場，惟查證人乙○○之下班時間
      為下午五點三十分，業經證人甲○○、乙○○證述明確，
      原告於本院審理時亦稱：「我們四點三十分離開學校到達
      的時候應該是五點十五分....」，故依邏輯上推論，證人
      乙○○於兩造抵達證人甲○○事務所時仍應於事務所工作
      ，尚未下班，雖證人乙○○證稱：「他們好像五點半過後
      才來的，因為已經下班了... 不過沈先生有撥電話給我，
      叫我過去，我過去之後他們才來... 」，證人甲○○與乙
      ○○之證詞似略有出入，惟本院斟酌原告堅稱兩造抵達甲
      ○○代書事務所之時間應於五點三十分以前，對照證人甲
      ○○與乙○○之證詞，應以證人甲○○之證詞為可採。且
      兩造係於九十年六月十九日離婚，距今已六年之久，證人
      甲○○係以代書為業，證人乙○○亦長期擔任甲○○之助
      理，理當處理過相當多之離婚事件，兩人對於離婚案件之
      辦理，當有一定之標準處理流程，故證人甲○○、乙○○
      基於本案並未與一般處理流程例外之印象，堅決證稱兩造
      協議離婚時證人乙○○在場，核與一般人之記憶模式相符
      ，應可採信，另就兩造到場時是否超過五點三十分、證人
      乙○○是否已經下班、證人甲○○有無撥打電話通知乙○
      ○到庭等細節，證人乙○○無法清楚記憶，亦與常情相符
      ，本院認不得因此即認證人甲○○、乙○○之證詞不足採
      信。
（三）又原告雖主張被告於開庭前曾與二名證人接觸，惟原告並
      未提出任何證據證明，且亦無法證明被告有何勾串證人之
      行為，原告主張證人甲○○、乙○○之證詞不足採信，亦
      無足取。
（四）綜上所述，既證人乙○○曾於甲○○代書事務所親見親聞
      兩造討論離婚之細節及簽發本票之事宜，並親見兩造於離
      婚協議書內簽名，證人乙○○自得擔任兩造離婚之證人，
      原告亦未提出其他證據證明證人乙○○並未親見親聞兩造
      離婚之真意，原告主張兩造之離婚因證人乙○○並未親見
      親聞兩造具有離婚之真意而無效，自無足取，揆諸前揭說
      明，原告主張兩造離婚無效而提起確認兩造婚姻關係存在
      之訴，為無理由，應予駁回。
四、本件事證已臻明確，兩造其餘攻擊防禦方法及所提未經援用
    之證據，經本院審酌後，認為均不足以影響本判決之結果，
    自無逐一詳予論駁之必要，併此敘明。
五、據上論結，本件原告之訴為無理由，依民事訴訟法第七十八
    條判決如主文。
中　　華　　民　　國　　96　　年　　6　　月　　14　　日
                    家事法庭法　官　康存真
以上正本係照原本作成
如對本判決上訴應於判決送達後20日內向本院提出上訴狀
中　　華　　民　　國　　96　　年　　6　　月　　14　　日
                            書記官　李靜華
